【裁判字號】    95,交抗,763
【裁判日期】    950928
【裁判案由】    違反道路交通管理處罰條例
【裁判全文】
臺灣高等法院交通法庭裁定             95年度交抗字第763號
抗  告  人  臺北市交通事件裁決所
受  處分人  甲○○
上列抗告人因受處分人違反道路交通管理處罰條例案件，不服臺
灣臺北地方法院95年度交聲字第681號，中華民國95年8月28日所
為裁定（原處分案號：臺北市交通事件裁決所北市裁二字第裁22
-AF0000000號），提起抗告，本院裁定如下：
    主  文
抗告駁回。
    理  由
一、原裁定意旨略以：受處分人甲○○於民國95年2月4日16時50
    分許，騎乘林柏杉所有之ＣＳＬ─681號重型機車，行經臺
    北市○○○路○段與興隆路1段路口時，行駛往北內側之禁行
    機車車道，至興隆路口遇紅燈停等，遇警現場鳴笛指揮其靠
    邊停車，竟拒絕停車接受稽查，逕行騎車加速朝羅斯福路迴
    轉往南方向逃逸，經警記下車號，透過電腦比對車型、車色
    後，逕行舉發該車之所有人林柏杉，惟林柏杉聲明異議，經
    調查後以林柏杉並非實際駕駛人而撤銷原處分。抗告機關即
    原處分機關臺北市交通事件裁決所嗣以本件違規案件應歸責
    於實際駕駛人甲○○，乃依道路交通管理處罰條例第45條第
    13款及第60條第1項、第85條第2項及違反道路交通管理事件
    統一裁罰基準表之規定，裁處甲○○罰鍰3600元，並記違規
    點數2點。惟原審以舉發通知單未送達甲○○，即原處分機
    關未經舉發程序而為裁決，舉發程序難謂完成，且自違規行
    為成立之日起已逾3個月，依法已不得為舉發行為，認原處
    分機關就不得舉發之行為裁處罰鍰，而撤銷原處分並諭知甲
    ○○不罰等語。
二、抗告意旨略以：本案經法院查明實際違規駕駛人後，原處分
    機關即於95年7月10日以北市裁一字第09536231800號函送通
    知單及相關資料予受處分人，並限期前到案或陳述，實已生
    行政處分之效果，且實際舉發行為業由臺北市警察局文山第
    二分局為之，即受處分人甲○○於限期內親至到案處所表示
    不服，並當場接受裁決聲明異議，實已完成處罰及通知程序
    ，本件裁處並無不當云云。
三、經查：
  (一)按行政裁罰，當以行為人為科罰對象，苟裁罰之對象，非對
    行為人為之，顯屬違誤，自應予撤銷改處不罰，並就真正行
    為人為科罰。本件車牌號碼ＣＳＬ─681號重型機車雖登記
    於林柏杉名下，卻係由受處分人甲○○使用，業經其自書在
    卷（見原審卷第9頁），又其所使用之0000000000行動電話
    門號，於案發時即95年2月4日16時50分許之通聯紀錄顯示，
    該日16時27分及17時1分，受處分人甲○○行動電話發、受
    話之基地臺位置分別於臺北市文山區○○○路○段310之3號4
    樓頂、臺北市大安區○○○路○段171號12樓頂（見原審卷第
    17頁），顯見受處分人甲○○斯時正在臺北市，其或稱當時
    正在工作（工作地點在宜蘭，參見原審卷第4頁、28頁），
    或稱行經該路段未見有員警呼叫、稽查云云（見原審卷第9
    頁），顯屬虛偽，不可採信，足認本件交通違規案件舉發當
    時機車之駕駛人係受處分人甲○○無誤。按道路交通管理處
    罰條例關於車輛所有人之處罰，如應歸責於車輛駕駛人者，
    處罰車輛駕駛人，道路交通管理處罰條例第85條第2項定有
    明文，本件受處分人甲○○既為舉發當時之車輛駕駛人，揆
    諸上揭規定，原處分機關自得對其違規部分處罰。
  (二)按道路交通管理處罰條例第90條前段規定：「違反本條例之
    行為，自行為成立之日起；行為有連續或繼續之狀態者，自
    行為終了之日起，逾三個月不得舉發。‥‥」本件受處分人
    甲○○固於上開系爭時、地確有違規事實，且經法院諭知林
    柏杉不罰，惟就此受處分人甲○○系爭之違規事實，並應另
    為適法之舉發，始完成正當之行政處分程序，然揆諸原處分
    機關率逕行於94年7月12日對受處分人甲○○裁決處罰鍰新
    臺幣3600元，並記違規點數2點，此有臺北市交通裁決所裁
    決書可按 (見原審卷第8頁)，此未經舉發之先行程序，即為
    裁罰之程序，顯屬違背正當法律程序，自屬違誤。
  (三)且該先行之舉發程序，依上揭道路交通管理處罰條例第90條
    前段規定：「違反本條例之行為，逾三個月不得舉發。」顯
    然受處分人甲○○之違規事實，固係於95年2月4日，然早已
    逾三個月之舉發時效，嗣後舉發機關仍不得再行補為舉發程
    序。原處分機關以舉發程序早已由臺北市政府警察局第二分
    局完成，經原處分機關於95年7月10日通知受處分人甲○○
    並限期到案或陳述，受處分人甲○○則於95年7月12日至到
    案處所聲明不服，原處分機關程序並無違誤置辯，乃係將前
    述警察機關對林柏杉之舉發通知單，視為受處分人甲○○之
    舉發通知單，並認業於95年7月10日送達受處分人甲○○等
    情，實乃混淆舉發程序與裁決程序二者，至舉發通知單上所
    載車主乃林柏杉，且據該舉發通知而裁決之處分，業經法院
    撤銷，如欲對實際駕駛人甲○○裁罰，仍須依照道路交通管
    理事件統一裁罰基準及處理細則第11條第1項第4款、道路交
    通管理處罰條例第85條第2項規定，對實際駕駛人另行寄發
    舉發通知單，方符法定程序，況相關法規對之並無可免除舉
    發程序之規定，是原處分機關所執顯有誤會。
四、綜上所述，受處分人甲○○之違規事實，並未經原舉發機關
    另為適法之舉發程序，即遽由原裁決機關逕行裁處之科罰，
    實屬未當，業如前述，原裁定法院將原處分撤銷，另為受處
    分人甲○○不罰之諭知，並無不合。抗告機關仍執前詞指摘
    原裁定不當，為無理由，應予駁回。
據上論斷，應依道路交通案件處理辦法第26條，刑事訴訟法第41
2條前段，裁定如主文。
中    華    民    國    95    年    9     月    28    日
                    交通法庭審判長法  官  尤豐彥
                                  法  官  吳鴻章
                                  法  官  魏新國
以上正本證明與原本無異。
不得再抗告。
                                  書記官  吳玉華
中    華    民    國    95    年    9     月    28    日


司法院資訊處製作；財團法人民間司法改革基金會備份。
